【裁判字號】    99,交聲,2335
【裁判日期】    990929
【裁判案由】    交管條例聲異
【裁判全文】
臺灣板橋地方法院交通事件裁定        99年度交聲字第2335號
原處分機關  交通部公路總局臺北區監理所蘆洲監理站
異  議  人
即受處分人  甲○○
上列受處分人因違反道路交通管理處罰條例案件，對於交通部公
路總局臺北區監理所蘆洲監理站於99年7 月1 日所為之北監蘆字
第裁46-C00000000號處分（原舉發案號：北縣警交大字第C00000
000 號）聲明異議，本院裁定如下：
    主  文
異議駁回。
    理  由
一、原處分意旨略以：異議人即受處分人甲○○所有之車牌號碼
    FDP-951 號重型機車，於民國99年3 月16日13時35分許行經
    臺北縣三重市○○路○ 段、永福街口時，因有違反道路交通
    管理處罰條例第45條第1 款不按遵行之方向行駛之違規行為
    ，為執勤員警當場攔停，惟上開機車之駕駛人拒絕停車接受
    稽查而逃逸，經臺北縣政府警察局交通警察大隊三重分隊執
    勤員警製單逕行舉發，爰依道路交通管理處罰條例第60條第
    1 項及第63條第1 項第1 款規定裁處罰鍰新臺幣（下同）3,
    000 元，並記違規點數1 點等語。
二、聲明異議意旨略以：異議人對於違反道路交通管理處罰條例
    第45條第1 款之舉發並無異議，且已逕至交通部公路總局繳
    納罰款，惟本件舉發之員警當時所站位置恰遭該巷店家遮雨
    棚阻擋光線，於視線不良之情況下，異議人並未發現員警攔
    停手勢，且誤闖單行道迴轉離開，乃一般民眾發現自己違規
    之本能反應，況舉發當時該巷道交通紊亂，因此異議人雖聽
    見警笛聲，但並未細究警笛來源，並誤以為三和路上有警員
    正在處理其他交通違規，故而駛離，實無拒絕停車接受稽查
    而逃逸之故意等語。
三、按汽車駕駛人，駕駛汽車有違反本條例之行為，經交通勤務
    警察或依法令執行交通稽查任務人員制止時，不聽制止或拒
    絕停車接受稽查而逃逸者，除按各該條規定處罰外，處3000
    元以上6000元以下罰鍰，並記違規點數1 點，道路交通管理
    處罰條例第第60條第1 項、第63條第1 項第1 款分別定有明
    文。復按汽車駕駛人之行為有不服指揮稽查而逃逸之情形，
    當場不能或不宜攔截製單舉發者，得逕行舉發；第1 項逕行
    舉發，應記明車輛牌照號碼、車型等可資辨明之資料，以汽
    車所有人為被通知人製單舉發，同條例第7 條之2 第1 項第
    4 款、第4 項亦各有明文規定。
四、經查：
（一）異議人於99年3 月16日13時35分許，騎乘車牌號碼FDP-95
      1 號重型機車，行經臺北縣三重市○○路○ 段、永福街口
      時，因有不按遵行之方向行駛之違規行為，經員警當場攔
      停，拒絕停車接受稽查而逃逸，嗣為警以汽車所有人即異
      議人為被通知人製單舉發等事實，有臺北縣政府警察局99
      年3 月16日北縣警交大字第C00000000 號舉發違反道路交
      通管理事件通知單影本附卷可稽，且本件之舉發經過，業
      據臺北縣政府警察局三重分局於99年4 月28日以北縣警重
      交申字第0990019880號函知明確，而異議人對伊曾於上開
      時地，騎乘車號FDP-951 號重型機車逆向行駛並迴轉等情
      並不爭執，足認當時警員攔停取締異議人，確實看見異議
      人迴轉並逃逸之違規行為。
（二）異議人固執前詞置辯，然本件舉發當時之情形業據證人即
      舉發警員葉信賢於本院訊問時到庭具結證稱：「（問：對
      於臺北縣政府警察局舉發違反道路交通管理事件通知單北
      縣警交字第C00000000 號是否由你舉發開單？舉發當日之
      情形為何？）是。當時我們在三重市○○路與永福街口取
      締交通違規，在13時35分，發現異議人的摩托車逆向行駛
      進人該永福街口，我就以手勢鳴笛攔停，該車見警攔停就
      迴轉，往力行路方向逃逸。」、「（問：異議人當時有無
      看到你？）當時那邊有三個路人，鳴笛時，那三個路人都
      有朝我們這個方向看過來。」、「（問：你是否有看到異
      議人有看到你？）我只有看到她迴轉。而她是戴全罩式安
      全帽，所以我沒有注意到她眼睛有沒有注意到我。」、「
      （問：她騎進去永福街多久後，才又騎出來？）大約三秒
      鐘。」、「（問：距離她多遠？）不到十公尺。」、「（
      問：你們中間當時有無其他路人或你的同事在場？）還有
      另外一個同事。我有帶現場的採證照片，照片中有三個路
      人。」、「（問：你可以確定異議人有看到你或是聽到你
      的哨音？）可以確定。因為現場沒有什麼隱敝物遮蔽我們
      ，而且鳴笛的聲音很明顯，路人都有回頭看到。」、「（
      問：是異議人先回頭你才吹哨的嗎？）不是，是她進來之
      後，我們就有攔停動作。我們哨子吹滿多聲的。」等語（
      見本院99年9 月27日訊問筆錄第2 至3 頁），並有採證照
      片3 幀在卷可憑。按證人葉信賢對於舉發經過已結證陳述
      如前，其時任職交通分隊警員，熟稔交通違規事件之取締
      過程，又所見聞者既係不到10公尺前方異議人違規之經過
      ，對事實狀況記憶甚詳本屬事理之常，而證人葉信賢與異
      議人間並無何身分利害業務關係，亦無嫌隙，衡情應無甘
      冒偽證罪刑責風險而設詞構陷異議人之理，從而，既查無
      任何證據足資證明證人有何捏造事實違法取締之不法情事
      ，且其證言又與常情無悖，足認其證述應非子虛，自可採
      信。況由卷附採證及現場照片觀之，前述臺北縣三重市○
      ○街為單向車道，異議人違規時間既為下午1 時35分許之
      白晝，且當日天候正常，光線明亮，以此客觀情狀觀之，
      員警鳴笛於該路段以手勢攔停，當甚為顯明。異議人辯稱
      「並未發現員警攔停手勢」、「雖聽見警笛聲，但誤以為
      三和路上有警員正在處理其他交通違規」云云，顯係事後
      卸責之詞，不足採信。再者，異議人對於其係於永福街逆
      向行駛之違規行為坦承不諱，且於聲明異議狀及上開庭期
      訊問時均自承確有聽到警笛聲，是其如非目睹執勤員警攔
      停而欲逃避稽查，豈有聽聞警笛聲後隨即迴轉之理？從而
      ，異議人空言泛稱「其之所以迴轉離開，乃因當時正在趕
      路，且係發現自己違規之本能反應，並無逃逸之故意」云
      云尚屬無稽，自無足取。
（三）綜上所述，本件事證明確，原處分機關就違反道路交通管
      理處罰條例之行為拒絕停車接受稽查而逃逸部分，依道路
      交通管理處罰條例第60條第1 項及第63條第1 項第1 款規
      定裁處罰鍰3,000 元，並記違規點數1 點，經核並無違誤
      。本件異議人之異議為無理由，應予駁回。
五、據上論斷，應依道路交通案件處理辦法第19條，裁定如主文
    。
中    華    民    國    99    年    9     月    29    日
                      交通法庭  法  官  張誌洋
以上正本證明與原本無異。
如不服本裁定應於送達後5 日內向本院提出抗告狀。
                                書記官  張桐嘉
中    華    民    國    99    年    9     月    30    日

司法院資訊處製作；財團法人民間司法改革基金會備份。
